【裁判字號】    99,交聲,1568
【裁判日期】    991207
【裁判案由】    違反道路交通管理處罰條例聲明異議
【裁判全文】
臺灣桃園地方法院交通事件裁定        99年度交聲字第1568號
原處分機關  交通部公路總局新竹區監理所桃園監理站
異  議  人
即受處分人  何承翰
上列異議人即受處分人因違反道路交通管理處罰條例案件，對於
交通部公路總局新竹區監理所桃園監理站民國99年9 月14日桃監
裁罰字第裁52-DB0000000號違反道路交通管理事件裁決聲明異議
，本院裁定如下：
    主  文
異議駁回。
    理  由
一、按汽車駕駛人，在道路上蛇行，或以其他危險方式駕車者，
    處新臺幣（下同）6000元以上24000 元以下罰鍰，道路交通
    管理處罰條例第43條第1 項第1 款定有明文。又汽車駕駛人
    有第43條之情形者，除依原條款處罰鍰外，並予記違規點數
    1 點，有第53條之情形者，除依原條款處罰鍰外並予記違規
    點數3 點，並應接受道路交通安全講習，道路交通管理處罰
    條例第63條第1 項第3 款、第24條第1 項第3 款亦分別定有
    明文。
二、原裁決意旨略以：聲明異議人即受處分人何承翰駕駛車號
    738-BSX 號重型機車，於民國99年7 月31日20時49分許，行
    駛在桃園縣桃園市○○路、龍安街口時，因有未依規定二段
    式左轉之違規行為，經桃園縣警察局桃園分局龍安派出所員
    警張家福、張世明攔停，惟異議人未予理會，以蛇形及跨越
    方向限制線方式高速行駛，逃避警方取締，其後異議人於龍
    安街、龍鳳三街口與他車發生車禍始停車受檢，員警遂以異
    議人有「未兩段式左轉」及「駕駛機車於道路上蛇行（危險
    駕駛）」之違規行為，當場舉發並填製舉發違反道路交通管
    理事件通知單由異議人簽收。異議人不服危險駕駛部分之舉
    發事實，向原處分機關即交通部公路總局新竹區監理所桃園
    監理站提出申訴，經原處分機關調查結果，仍認異議人確有
    「以危險方式在道路上駕駛機器腳踏車」之違規行為，而依
    據道路交通管理處罰條例第43條第1 項第1 款、第24條第1
    項第3 款（裁決書漏載第1 項第3 款）、第63條第1 項第3
    款（裁決書漏載），違反道路交通管理事件統一裁罰基準及
    處理細則第41條、第43條、第44條、第67條之規定，於99年
    9 月14日裁處異議人12000 元罰鍰，記違規點數3 點，並應
    參加道安講習。
三、異議人聲明異議意旨略以：對未依二段式左轉之違規行為並
    不爭執，惟異議人在左轉後，突然有人影走向道路，異議人
    閃過後繼續直行，後來在龍安、龍鳳三街口不慎被迴轉的自
    小客車撞擊異議人機車左後方，異議人被撞飛出去，發生事
    故後警方出現，異議人才了解其中一位即為方才走向道路的
    那個人影，閃過人影就要被處罰，有失公平；異議人當時人
    不舒服，如果知道是警察就會停下來；另異議人質疑警方臨
    檢不合法，未設置檢告示，執勤未穿著反光背心，指揮棒未
    開云云。
四、經查：
（一）本件異議人於前述時、地駕駛上開重型機車，為舉發單位
      桃園縣警察局桃園分局龍安派出所員警以當場攔停之方式
      予以舉發等情，有上開舉發單、裁決書各一紙在卷可稽，
      且經證人即攔停及製單舉發異議人之警員張家福、張世明
      到庭證述明確，並為異議人所不否認，堪認為真。
（二）證人即填製舉發單警員張家福於本院訊問時具結證述：當
      時我和同仁張世明站在龍安街上服勤，異議人當時中山路
      左轉龍安街，異議人未依兩段式左轉，我帶著指揮棒並且
      有開燈，出去攔異議人，但異議人的車速沒有減速，反而
      往內側車道駛離，我們就記下異議人的車牌，異議人騎到
      龍安街與龍鳳三街口與另一台車發生事故，從異議人未聽
      指揮駛離後到發生車禍間不到100 公尺、不到10秒，因為
      異議人速度很快，我們從後面只能看到異議人的車燈，就
      是左右蛇行，我們除了用指揮棒攔檢異議人外，還有吹哨
      子等語（參本院99年12月3 日訊問筆錄第2 項）；證人即
      當時一同執勤之警員張世明則具結證稱：當時與張家福一
      同服勤務，在龍安街橋下實施交通稽查，發現異議人未依
      兩段式左轉，從中山路轉到龍安街，張家福就鳴哨並手持
      開燈指揮棒攔檢異議人，異議人發現我們攔查就把機車騎
      到對向車道閃避過我們後，再回來自己的車道，蛇行速度
      也很快，異議人閃避之後，我們就記下異議人的車號，異
      議人就在車道蛇行閃避其他車輛，我們就目睹異議人直接
      撞到一台車等語（參同上筆錄第3 項）。衡諸證人即上開
      攔停及製單之舉發警員張家福、張世明均為執法人員，當
      時係值取違規勤務一節，除據證人2 人證述明確如上外，
      並有桃園縣政府警察局勤務分配表1 紙在卷可查，且其等
      執行交通指揮勤務之目的在促進交通路線能順暢進行，因
      此受過基本專業訓練之警員，於指揮交通時，指揮棒必然
      以駕駛人確實看見並瞭解其指揮目的為何，始能有效達到
      順暢交通之目的，而依據證人2 人所述，執勤員警確有向
      前走動往異議人方向，且鳴哨、手持指揮棒揮舞令異議人
      停車受檢等情觀之，顯見執勤警員當時確在針對異議人攔
      停無疑。再者，證人2 人與異議人素不相識，本無仇隙，
      當日又係執行勤務，證人並無設詞誣陷異議人之動機及理
      由，且異議人上開違規行為乃有2 名警員同時目睹，並均
      確認彼時即為異議人車輛有違規行為等語，亦可排除僅有
      警員一員目睹及攔檢時，或有誤判可能之情形發生，綜上
      ，異議人之上開違規行為，已堪認定。
（三）異議人雖為前揭答辯，惟值勤員警手持閃光指揮棒、鳴哨
      攔停異議人一節已如前述，異議人無從諉為不知，且其自
      承「突然有人影走向道路」等語，顯然異議人並非對於員
      警之攔停作為渾然不覺，乃異議人騎乘機車眼見「有人影
      走向道路」，卻未先確認係何狀況，並隨時採取必要之安
      全措施停車受檢，竟選擇「閃過人影繼續直行」之方式，
      則其未注意車前狀況、未依員警依法攔停之指示做任何安
      全措施或停車受檢在先，以閃過人影後逕自離去，而於事
      後卻爭執未見員警值勤、員警指揮棒未開燈云云，均無足
      採。且依異議人陳述及證人2 人上開證述互核以觀，異議
      人「閃過人影」後不到10秒即在路口與迴轉中之他車發生
      車禍，且異議人自陳係「被撞飛出去」等語，可知異議人
      騎乘機車顯然未注意車前狀況，且車速極快，以致於與車
      速應不快之迴轉中之自小客車發生碰撞後，異議人始被撞
      飛，更可證上開證人即員警張家福、張世明所為證述應為
      真實。再者，員警彼時係依法執行取締惡性違規勤務，有
      上開勤務分配表在卷可稽，異議人辯稱臨檢不合法云云，
      無從採信；又異議人另辯稱員警無臨檢核准書、執行勤務
      未設置路檢告示、未設置路障、警員未穿著反光背心云云
      ，除無依據外，亦均與其上開違規行為無關，其前開所辯
      均無足採信。
五、綜上所述，異議人確有於前揭時、地，有「以危險方式在道
    路上駕駛機器腳踏車」之違規行為，原處分機關依據前揭規
    定，裁處異議人12000 元罰鍰，記違規點數3 點，並應參加
    道安講習，並無不當，本件異議為無理由，應予駁回。
六、應依道路交通案件處理辦法第19條，裁定如主文。
中    華    民    國    99    年    12    月    7     日
                      交通法庭 法  官  楊麗文
以上正本證明與原本無異。
如不服本裁定，應於裁定送達後五日內向本院提出抗告狀。
                               書記官  柯凱騰
中    華    民    國    99    年    12    月    7     日

司法院資訊處製作；財團法人民間司法改革基金會備份。
